【裁判字號】    95,聲,2649
【裁判日期】    950921
【裁判案由】    聲請單獨宣告沒收
【裁判全文】
臺灣板橋地方法院刑事裁定              95年度聲字第2649號
聲  請  人  臺灣板橋地方法院檢察署檢察官
上列聲請人因被告乙○○、甲○○等違反毒品危害防制條例案件
（九十五年度偵緝字第三三七號、九十四年度偵字第六六五八號
），經檢察官聲請單獨宣告沒收違禁物（九十五年度聲沒字第六
二○號），本院裁定如下：
    主      文
扣案之第一級毒品海洛因（肆包，不含外包裝袋，驗餘淨重壹點
玖公克）、第二級毒品甲基安非他命（伍包，毛重貳點玖玖壹公
克）沒收銷燬之。
其餘聲請駁回。
    理      由
一、聲請意旨略以：本件被告乙○○等涉嫌違反毒品危害防制條
    例，業經臺灣板橋地方法院檢察署檢察官依法以九十五年度
    偵緝字第三三七號、九十四年度偵字第六六五八號等不起訴
    處分確定在案。惟扣案查獲之毒品安非他命五包（毛重共二
    ．九九一公克，經鑑驗結果，顆粒中含有甲基安非他命成分
    ，有行政院衛生署管制藥品管理局鑑驗通知書乙紙在卷可參
    ）、海洛因五包（其中四包淨重共一．九公克，經鑑驗結果
    ，含有第一級第六項海洛因成分，另一包淨重○．七一公克
    ，含有第四級第七項BROMAZEPAM成分，有法務部調查局鑑驗
    通知書二紙在卷可參），因屬違禁物，爰依刑法第三十八條
    第一項第一款、第二項及同法第四十條但書規定，聲請單獨
    宣告沒收銷燬之。
二、按刑法業於民國九十四年二月二日修正公布，並自九十五年
    七月一日施行，其中就第三十八條之規定將第一項第三款增
    列「因犯罪『所生或』所得之物」，並將第二項、第三項關
    於「犯人」之用語修正為「犯罪行為人」，另就第四十條第
    二項則增列「違禁物『或專科沒收之物』得單獨宣告沒收」
    等規定，然違禁物之沒收，具有保安處分之性質，且非拘束
    人身之自由，依修正後刑法第二條第二項之規定，自應適用
    裁判時之法律即修正後之刑法規定，此有最高法院七十三年
    度臺上字第六八四○號判決意旨可資參照。次按查獲之第一
    、二級毒品及專供製造或施用第一、二級毒品之器具，不問
    屬於犯人與否，均沒收銷燬之，毒品危害防制條例第十八條
    第一項前段定有明文。又違禁物得單獨宣告沒收，刑法第四
    十條第二項亦有明文。又其未經裁判沒收者，應由檢察官聲
    請法院以裁定沒收之，此有司法院十八年院字第六十七號、
    三十年院字第二一六九號解釋可資參照。
三、經查，被告乙○○、甲○○前分別於九十四年四月十四日下
    午四時三十分許、同年月日下午九時三十分許，為警在臺北
    縣板橋市○○街三十巷十二弄十六號五樓、板橋市○○路三
    十五號六樓查獲，並各別扣得第一級毒品海洛因二包、第二
    級毒品甲基安非他命三包；第一級毒品海洛因三包、第二級
    毒品甲基安非他命二包，因認上開被告等涉有意圖販賣第一
    、二級毒品海洛因、甲基安非他命之行為，嗣經檢察官偵查
    後認其等罪嫌不足，業經臺灣板橋地方法院檢察署檢察官於
    九十五年二月二十三日、九十四年十一月二十四日分別以九
    十五年度偵緝字第三三七號、九十四年度偵字第六六五八號
    為不起訴處分確定，有上揭不起訴處分書二份附卷可按；上
    開被告等為警查獲時扣案之白粉五包，其中四包（驗餘淨重
    一．九公克）及白色或無色透明結晶或結晶性粉末五包（毛
    重二．九九一公克）各為第一級毒品海洛因、第二級毒品甲
    基安非他命，有法務部調查局九十四年六月十五日調科壹字
    第○六○○○九八九○、000000000號鑑定通知書
    二紙、行政院衛生署管制藥品管理局九十四年八月二十六日
    管檢字第○九四○○○七二九九號檢驗成績書一紙附卷可考
    ，扣案之物為第一級毒品海洛因及第二級毒品甲基安非他命
    應堪認定，依毒品危害防制條例第二條第二項第一款、第二
    款及第十一條第一項、第二項之規定海洛因及甲基安非他命
    屬第一、二級毒品，未經許可不得持有，為違禁物，揆諸上
    揭法條規定，不問屬於犯人與否，應沒收銷燬之。經核此部
    分聲請意旨，洵屬有據，爰裁定如主文第一項所示。
四、至其餘扣案之白粉一包，經檢驗結果含有BROMAZEPAM（溴西
    泮〈溴氮平〉）成分（驗餘淨重○．七一公克），係毒品危
    害防制條例所規定之第四級毒品，有法務部調查局九十四年
    六月十五日調科壹字第○六○○○九八九○號鑑定通知書一
    紙在卷可查，依該條例第十一條之一之規定，第四級毒品若
    有正當理由即可持有，是第四級毒品非屬絕對禁止持有之違
    禁物，又就無正當理由而擅自持有第四級毒品者，該條例雖
    無科處刑罰之規定，惟仍應依同條例第十八條第一項中段規
    定「沒入銷燬之」，而依毒品危害防制條例施行細則第十一
    條之一規定「依本條例第十八條第一項規定，經查獲無正當
    理由而擅自持有第三、四級毒品及製造或施用毒品之器具者
    ，由查獲機關予以沒入銷燬之。」可知，此沒入銷燬之行政
    處分的執行機關為查獲機關，故如由警察機關查獲者，應由
    警察機關依行政罰法裁處之，由檢察機關查獲者，則由檢察
    官逕以沒入處分令為之。據上，非由法院單獨宣告「沒收銷
    燬之」，準此，前開查獲之第四級毒品BROMAZEPAM（溴西泮
    〈溴氮平〉），聲請人一併聲請宣告沒收銷燬，即有未合，
    此部分不能准許，應予駁回，爰裁定如主文第二項所示。
中    華    民    國    95    年    9     月    21    日
                  臺灣板橋地方法院刑事第十八庭
                              法  官  王綽光
以上正本證明與原本無異
如不服本裁定應於送達後5 日內向本院提出抗告狀
                              書記官  許清秋
中    華    民    國    95    年    9     月    22    日


司法院資訊處製作；財團法人民間司法改革基金會備份。
